【裁判字號】    97,上易,1185
【裁判日期】    970617
【裁判案由】    竊盜
【裁判全文】
臺灣高等法院刑事判決                97年度上易字第1185號
上  訴  人
即  被  告  甲○○
選任辯護人  吳振賓    律師
上列上訴人因竊盜案件，不服臺灣臺北地方法院97年度易字第92
9號，中華民國97年3月31日第一審判決（起訴案號：臺灣臺北地
方法院檢察署97年度偵字第5915號），提起上訴，本院判決如下
：
    主  文
上訴駁回。
    事  實
一、甲○○於民國93年間犯竊盜罪，經臺灣臺北地方法院以93年
    度易字第1752號判處有期徒刑一年，於94年3月1日確定，同
    日起算刑期後，於94年12月3日縮刑期滿執行完畢。猶不知
    悔改。竟意圖為自己不法之所有，於97年3月13日凌晨1時許
    ，頭戴鴨舌帽，著工業手套，持手電筒，並攜帶其所有客觀
    上對於人之生命、身體具有危險性之兇器鉗子一支及一字螺
    絲起子二支，以一字螺絲起子破壞黃鳳英所經營設於台北市
    大安區○○○路410號之「蓮緣素食餐廳」後門鐵門之門鎖
    安全設備後，侵入該餐廳內（無故侵入他人之建築物部分未
    據告訴）竊取黃鳳英所有置於該餐廳櫃臺抽屜內之現金新臺
    幣四千二百三十六元，得手後欲逃逸之際，適為黃鳳英發覺
    報警查獲，並當場扣得其所有之手提袋一只、鴨舌帽一頂、
    工業手套一雙、手電筒一支、鉗子一支、一字螺絲起子二支
    。
二、案經臺北市政府警察局大安分局報請臺灣臺北地方法院檢察
    署檢察官偵查起訴。
    理  由
壹、證據能力
    按被告以外之人於審判外之言詞或書面陳述，除法律有規定
    者外，不得作為證據，刑事訴訟法第159條第1項固有明文；
    惟被告以外之人於審判外之陳述，雖不符刑事訴訟法第159
    條之1至第159條之4之規定，而經當事人於審判程序同意作
    為證據，法院審酌該言詞陳述或書面陳述作成時之情況，認
    為適當者，亦得為證據。當事人、代理人或辯護人於法院調
    查證據時，知有第159條第1項不得為證據之情形，而未於言
    詞辯論終結前聲明異議者，視為有前項之同意，同法第159
    條之5亦有明文。證人即被害人黃鳳英於警詢中之陳述，及
    所書立之贓物認領保管單，雖屬被告以外之人於審判外之言
    詞及書面陳述，然檢察官、被告及其選任辯護人於審判程序
    對於上開證據方法之證據能力並未爭執，本院審酌前開證人
    於審判外之言詞及書面陳述於作成時之情況，並無違法不當
    或證明力明顯過低之瑕疵，復無顯不可信之情況，足認前揭
    證據方法，適為本案之證據；至其餘資以認定本案犯罪事實
    之非供述證據（詳後述），亦查無違反法定程序取得之情形
    ，自亦具有證據能力。
貳、實體部分
一、上訴人即被告甲○○確有於上揭時地，以破壞門鎖之方式竊
    取黃鳳英財物之犯行，業據被告於偵查及原審審理時坦承不
    諱（見偵字第5915號卷第40頁、原審卷第22、26頁）。核與
    證人即被害人黃鳳英於警訊中指述遭竊之情節相符（見偵字
    第5915號卷第10至12頁），並贓物認領保管單、現場採證照
    片及監視錄影器翻拍照片等件附卷可稽（見同偵查卷第22頁
    、第23至28頁），此外復有手提袋一只、鴨舌帽一頂、工業
    手套一雙、手電筒一支、鉗子一支、一字螺絲起子二支扣案
    可資佐證，被告之自白核與事實相符。本案事證明確，被告
    犯行堪以認定，應依法論科。
二、查扣案之鉗子、一字螺絲起子均係金屬製品，質硬而型尖，
    客觀上足以危害他人生命、身體之安全，自屬兇器；而鐵門
    門鎖具防閑作用，為安全設備之一種（最高法院32年上字第
    589號判例參照），被告毀壞門鎖行竊，自應論以刑法第321
    條第1項第2款之毀壞安全設備竊盜罪（參最高法院64年度第
    4次刑庭庭推總會議決議(一)）；又「蓮緣素食餐廳」係單純
    供餐廳使用，非供人日常住居生活作息之場所，夜間無人看
    守居住，亦與黃鳳英所居住之住宅相隔有防火巷，已據證人
    黃鳳英證述在卷（見同上偵查卷第11頁），並有現場照片及
    監視器翻拍照片多幀附卷可參（見同上偵查卷第26至28頁）
    ，自非屬住宅或有人居住之建築物。故核被告所為，係犯刑
    法第321條第1項第2、3款之攜帶兇器、毀壞安全設備竊盜罪
    。起訴書認被告尚涉有刑法第321條第1項第1款之加重條件
    ，容有未洽，惟業據蒞庭檢察官於原審審理時，當庭更正起
    訴法條為刑法第321條第1項第2、3款攜帶兇器毀壞安全設備
    竊盜罪（見原審卷第24頁），附此敘明。被告有如事實欄所
    述之論罪科刑紀錄，有本院被告前案紀錄表一紙在卷足憑，
    其前受有期徒刑之執行完畢，五年內故意再犯本件有期徒刑
    以上之罪，為累犯，應依刑法第47條第1項規定加重其刑。
三、檢察官雖認被告多次犯竊盜罪，僅藉刑罰之執行尚不足以根
    絕其惡性，因而聲請對被告宣告強制工作以資矯正，固非無
    見。惟按竊盜犯贓物犯保安處分條例第2條第3項明定：「應
    執行之刑未達一年以上者，不適用本條例」，被告本案加重
    竊盜犯行既經本院判處有期徒刑十月，即無該條例之適用。
    且刑法第90條第1項固規定：「有犯罪之習慣或因遊蕩或懶
    惰成習而犯罪者，於刑之執行前，令入勞動場所，強制工作
    」，然保安處分係針對受處分人將來之危險性所為之處置，
    以達教化、治療之目的，為刑罰之補充制度。我國現行刑法
    採刑罰與保安處分雙軌制，係在維持行為責任之刑罰原則下
    ，為協助行為人再社會化之功能，以及改善行為人潛在之危
    險性格，期能達成根治犯罪原因、預防犯罪之特別目的。是
    保安處分中之強制工作，旨在對欠缺正確工作觀念或無正常
    工作因而習慣犯罪者，強制其從事勞動，學習一技之長及正
    確之謀生觀念，使其日後重返社會，能適應社會生活。刑法
    第90條第1項規定對於「有犯罪之習慣或因遊蕩或懶惰成習
    而犯罪者」之宣付強制工作處分，即係本於保安處分應受比
    例原則之規範，使保安處分之宣告，與行為人所為行為之嚴
    重性、行為人所表現之危險性及對於行為人未來行為之期待
    性相當之意旨而制定，由法院視行為人之危險性格，決定應
    否令入勞動處所強制工作，以達預防之目的。所謂「有犯罪
    之習慣」則指對於犯罪以為日常之惰性行為，乃一種犯罪之
    習性，至所犯之罪名為何，是否同一，則非所問；而行為人
    是否構成累犯，尤非決定其是否有犯罪習慣之唯一標準（最
    高法院95年度台上字第6446號判決參照）。經查，被告於66
    年至93年間固有多次竊盜前科，然其於如事實欄所示之竊盜
    犯行後至本案犯行間，並無其他犯行，其於原審訊問時復陳
    稱本案之犯罪動機係因最近失業，為家計所需始犯案（見原
    審卷第22頁），足見被告係為生活所迫，臨時起意涉犯本案
    ，尚難認其有犯罪之習慣，是以被告固應接受刑之執行，惟
    本院認尚未至確須宣告強制工作之程度，因認尚無依刑法第
    90條第1項規定，對被告宣告強制工作之必要，併此指明。
四、原審本於同一事證，認被告加重竊盜犯行明確，適用刑法第
    321條第1項第2款、第3款，第47條第1項、第38條第1項第2
    款之規定，並審酌被告正值壯年，不以正途取財，竟攜帶兇
    器毀壞安全設備竊取他人財物，使被害人財物受有損害，且
    危害社會治安甚鉅，惟其犯罪後尚能坦承犯行，所竊得財物
    亦經被害人領回，及其犯罪動機、手段、目的、生活狀況、
    教育智識程度，所竊財物之價值等一切情狀，量處有期徒刑
    十月；另扣案之手提袋一只、鴨舌帽一頂、工業手套一雙、
    手電筒一支、鉗子一支、一字螺絲起子二支，係供犯罪所用
    或供犯罪預備之物，且均為被告所有（見原審卷第26頁），
    則依刑法第38條第1項第2款之規定諭知沒收，經核其認事用
    法，俱無不合，量刑亦屬妥適。被告及其選任辯護人雖以被
    告進入該餐廳本係為覓食，僅因頓起貪念順手竊取收銀機內
    之零錢，屬偶發事件，與一般慣竊不同，原審未予審酌刑法
    第57條所列事項及未引用刑法第59條之規定，認量刑過重；
    以及被告當時尚未離開現場即遭查獲，請求以未遂犯之規定
    論處為由，提起上訴。惟查：(一)被告於原審審理時已自承扣
    案之手提袋一只、鴨舌帽一頂、工業手套一雙、手電筒一支
    、鉗子一支、一字螺絲起子二支都是伊拿來行竊時要使用的
    東西... 伊是為了家計及生活所需才又犯案等語（見原審卷
    第22頁），足見被告行為前已有行竊之計畫，始會攜帶工具
    以利其犯行，所辯係為了覓食屬偶發事件云云，自不足採。
    (二)另竊盜罪既遂與未遂之區別，應以所竊之物已否移入自己
    權力支配之下為標準。若已將他人財物移歸自己所持，即應
    成立竊盜既遂罪。至其後將已竊得之物遺棄逃逸，仍無妨於
    該罪之成立，最高法院17年上字第509號判例可資參照。查
    被害人黃鳳英於警詢時證稱：伊所損失之現金原本是放在收
    銀台下的抽屜盒子內，之後經警方查看該現金已被竊嫌以塑
    膠袋裝入，藏在收銀台底下等語（見偵查卷第11頁），被告
    於警詢時亦供稱：零錢係伊偷竊... 伊將偷得之零錢裝在自
    店內隨手取得之塑膠袋內等語（同上卷第8頁），被告既已
    將置於收銀台下的抽屜盒子內之零錢移置其隨手取得之塑膠
    袋內，自屬已將所竊之物移入自己實力支配下，自應成立竊
    盜既遂罪。是被告之上訴，為無理由，應予駁回。
據上論斷，應依刑事訴訟法第368條，判決如主文。
本案經檢察官張啟彬到庭執行職務
中    華    民    國    97    年    6     月    17    日
                  刑事第十庭審判長法  官  楊炳禎
                                  法  官  李春地
                                  法  官  朱光仁
以上正本證明與原本無異。
不得上訴。
                                  書記官  王宜玲
中    華    民    國    97    年    6     月    23    日


司法院資訊處製作；財團法人民間司法改革基金會備份。
